ACORDAO-COMPLETO-2535016

ACÓRDÃO 3689/2022 ATA 23/2022 - PRIMEIRA CÂMARA

VISTOS, relatados e discutidos estes autos de embargos de declaração opostos por Luiz Roberto Giugni, presidente da Confederação Brasileira de Hipismo (CBH) , à época dos fatos, e pela Hípica Arujazinho Eireli contra o Acórdão 1614/2022-TCU-Primeira Câmara, por meio do qual, esta Corte conheceu e negou provimento aos recursos de reconsideração interpostos pelos ora embargantes;
ACORDAM os Ministros do Tribunal de Contas da União, reunidos em sessão da Primeira Câmara, ante as razões expostas pelo Relator e com fundamento nos artigos 32, inciso II, e 34 da Lei 8.443/1992, em:
9.1. conhecer dos embargos de declaração opostos por Luiz Roberto Giugni, para, no mérito, para acolhê-los parcialmente, a fim de remeter-lhe os esclarecimentos feitos no voto;
9.2 conhecer dos embargos de declaração oposto por Hípica Arujazinho Eireli, para, no mérito, rejeitá-los;
9.3. manter o inteiro teor do acórdão embargado;
9.4. dar ciência desta deliberação aos embargantes.

Embargos de Declaração em Recursos de Reconsideração em Tomada de Contas Especial

Primeira Câmara

Confederação Brasileira de Hipismo.

3. Interessados/Responsáveis/Recorrentes:
3.1. Interessados: Comitê Olímpico Brasileiro (34.117.366/0001-67); Secretaria Especial do Esporte (02.973.091/0001-77).
3.2. Responsáveis: Alegria Simões Assessoria Equestre Ltda - Me (03.077.232/0001-36); Hípica Arujazinho Eireli (17.771.001/0001-32); Luiz Roberto Giugni (XXX.367.558-XX).
3.3. Recorrentes: Luiz Roberto Giugni (XXX.367.558-XX); Hípica Arujazinho Eireli (17.771.001/0001-32).

13.1. Ministros presentes: Vital do Rêgo (na Presidência), Walton Alencar Rodrigues (Relator), Benjamin Zymler e Jorge Oliveira.
13.2. Ministro-Substituto presente: Augusto Sherman Cavalcanti.

WALTON ALENCAR RODRIGUES

Ministro Walton Alencar Rodrigues.

Trata-se de embargos de declaração opostos por Luiz Roberto Giugni, presidente da Confederação Brasileira de Hipismo (CBH) , à época dos fatos, e pela Hípica Arujazinho Eireli (peças 159 e 162, respectivamente) , contra o Acórdão 1614/2022-TCU-Primeira Câmara (peça 141) , por meio do qual, esta Corte conheceu e negou provimento aos recursos de reconsideração interpostos pelos ora embargantes.
A presente tomada de contas especial foi instaurada em razão de pagamentos, com recursos da Lei 9.615/1998, alterada pela Lei 10.264/2001 (Lei Agnelo/Piva) e descentralizados pelo Comitê Olímpico Brasileiro (COB) , sem a devida comprovação da execução contratual.
A CBH, presidida à época por Luiz Roberto Giugni, firmou com a empresa Hípica Arujazinho Eireli, o contrato S/N, de 1/9/2014, no valor de R$ 59.000,00, para prestação de serviços desportivos profissionais, para atuar junto aos concursos e programas, em qualquer parte do território brasileiro ou no exterior, para a seleção de atletas brasileiros, com vista à participação em competições nacionais e internacionais de hipismo (peça 27) .
O ex-gestor da CBH e a Hípica Arujazinho Eireli foram responsabilizados, por meio do Acórdão 7656/2020-TCU-Primeira Câmara (peça 78) , relatado pelo E. Ministro Vital do Rêgo, pela inexistência de documentação adequada e suficiente para comprovar a efetiva prestação dos serviços para os quais a empresa foi contratada pela CBH e remunerada com recursos públicos federais.
II
Luiz Roberto Giugni alegou obscuridades na fundamentação do não-provimento dos recursos e na aplicação da LINDB no exame do caso concreto; e omissão no que concerne à desconsideração dos relatórios apresentados em sede de memoriais, os quais se juntam às declarações de terceiros, troca de mensagens via e-mail, testemunhos ou informações constantes do sítio da CBH, como provas mais do que suficientes de que a Hípica Arujazinlio realmente prestou serviços à CBH. 
Quanto à fundamentação do não-provimento do recurso, reiterou a efetiva prestação dos serviços pela Hípica Arujazinho à Confederação Brasileira de Hipismo e a ausência de sua responsabilidade.
Argumentou que o Acórdão 7565/2020-TCU-1ªCâmara, atacado pelos recursos de reconsideração, não menciona eventual irregularidade afeta às notas fiscais que deram suporte aos pagamentos efetuados à Hípica Arujazinho. Além disso, com relação a suposto "desvio de finalidade", o relatório que o integrou (peça 80) foi claro ao definir que este não era um fundamento da decisão proferida. 
Não-obstante a bem delimitada fundamentação do Acórdão 7656/2020-TCU-Primeira Câmara, o voto que acompanhou o acórdão ora embargado não se limitou a debater os pontos recorridos. Citou outras eventuais irregularidades referentes a:
notas fiscais emitidas pela Hípica Arujazinho Eireli em favor da CBH, nas quais, deveria constar a descrição dos serviços que a empresa realizou (revisão, avaliação e aprovação de regulamentos de campeonatos de hipismo, especificando os campeonatos, conforme alegado pelos responsáveis) , e, noentanto, apresentam descrição genérica, a exemplo da Nota Fiscal 26, de 1/5/2015 (peça 28, p. 33) ;
declaração de Luiz Roberto Giugni de que a Hípica Arujazinho atuara em dois eventos no Clube Hípico de Santo Amaro nos períodos de 18 a 22/2/2015 e de 24/2 a 1/3/2015 (peça 18, p. 18) , sem, contudo, apresentação de documentação comprobatória dos serviços prestadas para esses casos;
serviços supostamente prestados ocorridos fora do prazo de vigência do contrato celebrado entre a CBH e a Hípica Arujazinho Eireli, que vigorou entre 1/9/2014 e 28/2/2015 (peça 27, p. 2) ;
divergências entre as informações prestadas pela CBH e pela Hípica Arujazinho quanto a data de aprovação por parte da Confederação dos serviços prestados pela contratada, bem como quanto a data de realização dos eventos em que a Arujazinho teria atuado.
Mencionou que a deliberação concluiu que, "ainda que, por hipótese, houvesse a comprovação do que se alega ter sido executado (que diverge do objeto descrito no contrato) , o desvio de finalidade na aplicação de recursos públicos enseja o julgamento pela irregularidade das contas dos responsáveis, com a imputação de débito e aplicação de multa, nos termos do art. 24, § 1º, inciso XII, alínea 'c', do Decreto 7.984/2013 e da Instrução Normativa - COB 1/2014, item 6, alínea 'c'".
Requereu o esclarecimento quanto aos efetivos fundamentos para o não-provimento do recurso, uma vez que seu exame deve se ater ao que foi abordado nas razões recursais e nos documentos acostados a elas e ao memorial posteriormente apresentado. Aduziu a necessidade de se aferir se o acórdão embargado violou o direito à ampla defesa e ao contraditório (art. 5º, LV da Constituição Federal) , e se atendeu à garantia constitucional de fundamentação das decisões (art. 93, IX da Constituição Federal) que se desdobra no art. 69, inciso II, do RI/TCU.
Alegou obscuridade quanto à aplicação do art. 22 da LINDB, que exige sejam considerados no exame dos fatos "os obstáculos e as dificuldades reais do gestor". Esclareceu que não foram levados em conta os obstáculos encontrados pelo recorrente na gestão da CBH à época dos fatos, notadamente no que tange à falta de estrutura da entidade, o que levou à decisão de contratar a Hípica Arujazinho para prestar serviços afetos à área técnica da modalidade esportiva administrada pela entidade, outorgando ao respectivo preposto a função de analisar os regulamentos técnicos e de aprová-los em nome da CBH.
Esse fato foi comprovado por manifestação da própria CBH, em momento em que o recorrente não mais possuía cargo na entidade, e por declarações firmadas por diversas pessoas envolvidas na organização de competições, à época dos fatos, apresentadas de forma documental, o que corrobora a validade dessas provas, nos termos do art. 162 do RI/TCU.
Aduziu que o voto condutor fez referência tão somente ao art. 20 da LINDB, mencionando que "os responsáveis não demonstraram a ocorrência de obstáculo ou dificuldade a que tenham sido submetidos, que pudessem caracterizar a hipótese estabelecida no citado dispositivo".
Propugnou existir obscuridade não só na confusão entre dois artigos distintos da LINDB (art. 20 e 22) , mas quanto ao entendimento equivocado de que os responsáveis não demonstraram a ocorrência de obstáculo ou dificuldade a que tenham sido submetidos, visto que, no recurso de reconsideração por ele apresentado, declarou que " (...) no caso concreto, optou-se pela contratação de empresa para execução dessas atividades em função de sua complexidade (claramente descrita pela Confederação à peça 68) , visto que não seria possível à CBH, com sua estrutura reduzida (como ocorre, aliás, com a maior parte das confederações) , procedê-las de forma interna".
Transcreveu trecho do relatório que acompanhou o acórdão embargado, em que a Secretaria de Recursos (Serur) menciona que "a conduta do caso concreto deve ser avaliada em conjunto com os elementos externos, examinados em outros processos, que demonstram a existência de um ambiente prejudicial ao interesse público no âmbito do Ministério do Turismo", bem como "quando se trata de processos atinentes ao exercício do controle financeiro da Administração Pública, tais como o que ora se examina, a boa-fé não pode ser presumida, devendo ser demonstrada e comprovada a partir dos elementos que integram os autos".
Concluiu que a análise empreendida pela unidade técnica não se baseou no caso concreto, uma vez que aludiu a questões desconectadas dos autos: fatos relacionados ao "interesse público no âmbito do Ministério do Turismo" e ao "controle financeiro da Administração Pública". O Recorrente (assim como a CBH, entidade que presidia e que é uma pessoa jurídica de direito privado) e o contrato sobre o qual versa o presente processo não guardam relação com o Ministério do Turismo nem com a Administração Pública.
Alegou que a decisão embargada está maculada por nulidade insanável, na medida em que se funda em premissas equivocadas e parte do exame de circunstâncias que não dizem respeito ao caso concreto, carecendo da adequada análise dos fatos e, consequentemente, da devida busca pela verdade material.
Em relação à omissão referente à desconsideração dos relatórios apresentados em sede de memoriais, e das declarações de terceiros, troca de mensagens via e-mail, testemunhos ou informações constantes do sítio da CBH, como provas de que a Hípica Arujazinlio prestou serviços à CBH, o embargante alegou que não reconhecer tal fato equivale a negar vigência ao art. 162 do RI/TCU e, assim, tornar impossível qualquer prova no âmbito do processo.
Requereu o conhecimento dos embargos, com efeitos infringentes, para que seja reconhecida a nulidade do acórdão recorrido, tendo em vista a adoção de premissas e fatos alheios ao objeto do presente processo, com a remessa dos autos à unidade técnica e ao MP/TCU para reexame do feito. Caso não seja declarada a aludida nulidade, que se esclareçam as obscuridades e omissão verificadas no acórdão recorrido.
Subsidiariamente, na hipótese de manutenção da negativa de provimento ao recurso de reconsideração, requereu esclarecimento acerca da forma pela qual deve efetuar o recolhimento de eventuais débito e multa, tendo em vista a contradição entre o disposto no item 9.3 do Acórdão 7565/2020-TCU-Primeira Câmara (recolhimento das dívidas aos cofres do Comitê Olímpico Brasileiro) e o disposto no item 3 do Ofício 12864/2022-TCU/Seproc (recolher aos cofres da União) .
III
A Hípica Arujazinho Eireli alegou obscuridades e contradições no que se refere à afirmação acerca da suposta ausência de documentação comprobatória e de que os recorrentes não acostaram aos autos elemento novo, capaz de elidir as irregularidades apuradas, sendo que "as declarações de terceiros, troca de mensagens via e-mail, testemunhos ou informações constantes do sítio da CBH, isoladamente, são insuficientes para comprovar a regular aplicação dos recursos federais transferidos, possuem baixa força probatória e provam somente a existência da declaração em si, mas não o fato declarado, competindo ao interessado demonstrar a veracidade do alegado".
Propugnou que há um conjunto probatório demonstrando inequivocamente a devida aplicação dos recursos. Foram apresentados relatórios, cadernos de provas com regras hípicas (objeto do contrato) , mensagens eletrônicas trocadas, demonstrando a elaboração das regras dos campeonatos hípicos e a devida consultoria, testemunhas que atestaram por escrito a prestação do serviço e fotos de eventos.
Aduziu que restou fartamente comprovado que Pedro Cordeiro, representando a empresa recorrente, prestou os serviços objeto do contrato, esteve diuturnamente na Confederação, aprovou as etapas dos concursos hípicos, criou os famosos cadernos de regras hípicas, ministrou treinamento a outros profissionais para julgarem de acordo com a regras da técnica esportiva etc.
Apresentou link para acesso a matéria acerca do serviço prestado, publicada em 03/02/2014, no sítio da Confederação Brasileira de Hipismo[footnoteRef:2]. [2:  http://www.cbh.org.br/index.php/2012-01-15-14-30-36/modatrelagem/6004-sucesso-no-l-congresso-de-oficiais-de-concurso-cbh-e-lancamento-do-clubedos-oficiais-do-hipismo-brasileiro.html.] 
Requereu o conhecimento dos embargos, com efeitos infringentes, para que seja dado provimento ao seu recurso de reconsideração, reconhecendo a regularidade de suas contas, conforme autoriza o §7º do art. 287 do RI/TCU; ou que seja reconhecida a nulidade do acórdão recorrido, tendo em vista a adoção de premissas e fatos alheios ao objeto do presente processo, com a remessa dos autos à unidade técnica e ao MP/TCU para reexame do feito. Caso não seja declarada a aludida nulidade, que se esclareçam as obscuridades e omissão verificadas no acórdão recorrido.

Antonio Eduardo Alegria Simões; Sibylla Naoum Menezes (67325/OAB-DF), Ana Paula Macedo Terra (121153/OAB-RJ) e outros.

Procurador Rodrigo Medeiros de Lima.

EMBARGOS DE DECLARAÇÃO EM RECURSOS DE RECONSIDERAÇÃO EM TOMADA DE CONTAS ESPECIAL. CONHECIMENTO DOS EMBARGOS. REJEIÇÃO DAQUELES INTERPOSTOS PELA HÍPICA ARUJAZINHO EIRELI E ACOLHIMENTO PARCIAL DAQUELES DE AUTORIA DE LUIZ ROBERTO GIUGNI. ESCLARECIMENTOS. MANUTENÇÃO DO MÉRITO DO ACÓRDÃO RECORRIDO.

TOMADA DE CONTAS ESPECIAL (TCE)

Secretaria de Recursos (Serur); Secretaria de Controle Externo da Educação, da Cultura e do Desporto (SecexEduc).

Trata-se de embargos de declaração opostos por Luiz Roberto Giugni, presidente da Confederação Brasileira de Hipismo (CBH) , à época dos fatos, e pela Hípica Arujazinho Eireli (peças 159 e 162, respectivamente) , contra o Acórdão 1614/2022-TCU-Primeira Câmara (peça 141) , por meio do qual, esta Corte conheceu e negou provimento aos recursos de reconsideração interpostos pelos ora embargantes.
A presente tomada de contas especial foi instaurada em razão de pagamentos, com recursos da Lei 9.615/1998, alterada pela Lei 10.264/2001 (Lei Agnelo/Piva) e descentralizados pelo Comitê Olímpico Brasileiro (COB) , sem a devida comprovação da execução contratual.
A CBH, presidida à época por Luiz Roberto Giugni, firmou o contrato S/N, de 1/9/2014, com a empresa Hípica Arujazinho Eireli, no valor de R$ 59.000,00, para prestação de serviços desportivos profissionais, para atuar junto aos concursos e programas, em qualquer parte do território brasileiro ou no exterior, para a seleção de atletas brasileiros, com vista à participação em competições nacionais e internacionais de hipismo (peça 27) .
O ex-gestor da CBH e a Hípica Arujazinho Eireli foram responsabilizados, por meio do Acórdão 7656/2020-TCU-Primeira Câmara (peça 78) , relatado pelo E. Ministro Vital do Rêgo, em razão da inexistência de documentação adequada e suficiente para comprovar a efetiva prestação dos serviços para os quais a empresa foi contratada pela CBH e remunerada com recursos públicos federais. 
II
Nestes embargos, Luiz Roberto Giugni alegou obscuridades na fundamentação do não-provimento dos recursos e na aplicação da LINDB no exame do caso concreto; e omissão no que concerne à desconsideração dos relatórios apresentados em sede de memoriais, os quais se juntam às declarações de terceiros, troca de mensagens via e-mail, testemunhos ou informações constantes do sítio da CBH, como provas mais do que suficientes de que a Hípica Arujazinho realmente prestou serviços à CBH. 
Argumentou que o Acórdão 7565/2020-TCU-Primeira Câmara, atacado pelos recursos de reconsideração, não menciona eventual irregularidade afeta às notas fiscais que deram suporte aos pagamentos efetuados à Hípica Arujazinho, tampouco "desvio de finalidade" como fundamento da decisão proferida. Não-obstante isso, o voto que acompanhou o acórdão ora embargado não se limitou a debater os pontos recorridos, relatando essas outras eventuais irregularidades.
Requereu o esclarecimento quanto aos efetivos fundamentos para o não-provimento do recurso, uma vez que seu exame deve se ater ao que foi abordado nas razões recursais e nos documentos acostados a elas, bem como ao memorial posteriormente apresentado. 
Aduziu a necessidade de se aferir se o acórdão embargado violou o direito à ampla defesa e ao contraditório (art. 5º, LV da Constituição Federal) , e se atendeu à garantia constitucional de fundamentação das decisões (art. 93, IX da Constituição Federal) que se desdobra no art. 69, inciso II, do RI/TCU.
Alegou obscuridade quanto à aplicação do art. 22 da LINDB, que exige sejam considerados, no exame dos fatos, "os obstáculos e as dificuldades reais do gestor". Esclareceu que não foram levados em conta os obstáculos encontrados pelo recorrente na gestão da CBH à época dos fatos, notadamente no que tange à falta de estrutura da entidade, o que levou à decisão de contratar a Hípica Arujazinho para prestar serviços afetos à área técnica da modalidade esportiva administrada pela entidade, outorgando ao respectivo preposto a função de analisar os regulamentos técnicos e de aprová-los em nome da CBH.
Aduziu que o voto condutor fez referência tão somente ao art. 20 da LINDB.
Propugnou existir obscuridade no que se refere à na confusão entre os dois artigos distintos da LINDB (art. 20 e 22) e ao entendimento equivocado de que os responsáveis não demonstraram a ocorrência de obstáculo ou dificuldade a que tenham sido submetidos, o que foi expressamente declarado no recurso de reconsideração por ele apresentado.
Acrescentou que a análise empreendida pela Secretaria de Recursos (Serur) não se baseou no caso concreto, uma vez que aludiu a questões desconectadas dos autos: fatos relacionados ao "interesse público no âmbito do Ministério do Turismo" e ao "controle financeiro da Administração Pública". O Recorrente, assim como a CBH, entidade que presidia e que é pessoa jurídica de direito privado, e o contrato sobre o qual versa o presente processo não guardam relação com o Ministério do Turismo nem com a Administração Pública.
Em relação à omissão referente à desconsideração dos relatórios apresentados em sede de memoriais e das declarações de terceiros, troca de mensagens via e-mail, testemunhos ou informações constantes do sítio da CBH, alegou que não reconhecer tal fato equivale a negar a vigência ao art. 162 do RI/TCU e, assim, tornar impossível qualquer prova no âmbito do processo.
Requereu o conhecimento dos embargos, com efeitos infringentes, para que seja reconhecida a nulidade do acórdão recorrido, tendo em vista a adoção de premissas e fatos alheios ao objeto do presente processo, com a remessa dos autos à unidade técnica e ao MP/TCU para reexame do feito. 
Caso não seja declarada a nulidade do acórdão, que se esclareçam as obscuridades e omissão verificadas na decisão recorrida.
Subsidiariamente, na hipótese de manutenção da negativa de provimento ao recurso de reconsideração, requereu esclarecimento acerca da forma pela qual deve efetuar o recolhimento de eventuais débito e multa, tendo em vista a contradição entre o disposto no item 9.3 do Acórdão 7565/2020-TCU-Primeira Câmara (recolhimento das dívidas aos cofres do Comitê Olímpico Brasileiro) e o disposto no item 3 do Ofício 12864/2022-TCU/Seproc (recolher aos cofres da União) .
III
A Hípica Arujazinho Eireli alegou obscuridades e contradições no que se refere à afirmação acerca da suposta ausência de documentação comprobatória e de que os recorrentes não acostaram aos autos elemento novo, capaz de elidir as irregularidades apuradas.
Propugnou que há um conjunto probatório demonstrando inequivocamente a devida aplicação dos recursos, que foram apresentados relatórios, cadernos de provas com regras hípicas (objeto do contrato) , mensagens eletrônicas trocadas, demonstrando a elaboração das regras dos campeonatos hípicos e a devida consultoria, testemunhas que atestaram por escrito a prestação do serviço e fotos de eventos.
Requereu o conhecimento dos embargos, com efeitos infringentes, para que seja dado provimento ao seu recurso de reconsideração, reconhecendo a regularidade de suas contas, conforme autoriza o §7º do art. 287 do RI/TCU; ou que seja reconhecida a nulidade do acórdão recorrido, tendo em vista a adoção de premissas e fatos alheios ao objeto do presente processo, com a remessa dos autos à unidade técnica e ao MP/TCU para reexame do feito. Caso não seja declarada a aludida nulidade, que se esclareçam as obscuridades e omissão verificadas no acórdão recorrido. 

IV
Conheço dos embargos de declaração, satisfeitos os requisitos de admissibilidade estabelecidos nos arts. 32, inciso II, e 34 da Lei 8.443/1992.
No mérito, a deliberação embargada não padece dos vícios alegados por Luiz Roberto Giugni e pela Hípica Arujazinho Eireli. Em verdade, os recorrentes intentaram, pela estreita via dos declaratórios, o reexame de conteúdo probatório, incabível na espécie recursal.
Conforme fartamente avaliado, tanto nas alegações de defesa quanto nos recursos de reconsideração, a simples existência da assinatura de Pedro Santos nos regulamentos de competições não evidencia os serviços de assessoria eventualmente prestados na revisão e avaliação desses programas. São necessários outros documentos, a exemplo de pareceres conclusivos emitidos pela contratada, anteriores a cada regulamento aprovado, mensuração dos serviços executados mediante mecanismos previamente estabelecidos que permitam acompanhar e aferir o trabalho realizado, para garantir compatibilidade e proporcionalidade com os respectivos pagamentos, o que não foi demonstrado pelos responsáveis.
Além da ausência de documentos probatórios do eventual objeto do contrato S/N, de 1/9/2014, celebrado com a empresa Hípica Arujazinho Eireli, conforme já também reiteradamente declarado, o objeto do referido contrato (peça 27) diverge dos serviços que os recorrentes buscam comprovar. Isso porque, "na cláusula quinta (das obrigações do contratado) do aludido ajuste, não consta qualquer obrigação do contratado no sentido de obrigá-lo a atuar na revisão, avaliação e aprovação de regulamentos de eventos esportivos realizados pela CBH (peça 27, p. 3-4) . Ou seja, haveria erro formal não só na descrição do objeto da avença, como também na descrição das obrigações do contratado" (item 37 do relatório, peça 80) .
Portanto, reitero que os documentos e relatórios apresentados em sede de memoriais não se prestam a comprovar os serviços eventualmente executados. Seu conteúdo não se coaduna com o objeto do contrato e não se relaciona a nenhum tipo de mecanismo previamente estabelecido que permita aferir o trabalho realizado, para garantir compatibilidade e proporcionalidade com os respectivos pagamentos.
Repito que "declarações de terceiros, troca de mensagens via e-mail, testemunhos ou informações constantes do sítio da CBH, isoladamente, são insuficientes para comprovar a regular aplicação dos recursos federais transferidos, possuem baixa força probatória e provam somente a existência da declaração em si, mas não o fato declarado, competindo ao interessado demonstrar a veracidade do alegado".
Pelo exposto, afirmou-se acertadamente, no acórdão recorrido, que "Ainda que, por hipótese, houvesse a comprovação do que se alega ter sido executado (que diverge do objeto descrito no contrato) , o desvio de finalidade na aplicação de recursos públicos enseja o julgamento pela irregularidade das contas dos responsáveis, com a imputação de débito e aplicação de multa, nos termos do art. 24, § 1º, inciso XII, alínea 'c', do Decreto 7.984/2013 e da Instrução Normativa - COB 1/2014, item16, alínea 'c'".
Acrescento que o recurso de reconsideração apresenta efeito devolutivo amplo, de maneira que sua análise não está adstrita às alegações recursais, permitindo que argumentos de defesa apresentados em momento processual anterior sejam revisitados.
Ao contrário do alegado pelos recorrentes, o relatório (peça 80) que acompanhou o Acórdão 7656/2020-TCU-Primeira Câmara (peça 78) , cujas análises o relator E. Ministro Vital do Rêgo, adotou como suas razões de decidir, referenciou a instrução da unidade técnica, peça 31, em que constam as irregularidades em notas fiscais e divergências de informações, mencionadas no voto que acompanhou o acórdão ora embargado, e que deram ensejo à irregularidade das contas dos responsáveis.
A alusão ao Ministério do Turismo, realizada pela Serur, foi, de fato, equivocada. Porém, não invalida a primeira parte da assertiva no sentido de que "A Lei de Introdução às normas do Direito Brasileiro  (art. 22, § 2º) estabelece que o julgador, na aplicação de sanções, deverá considerar a natureza e a gravidade da infração cometida, as circunstâncias agravantes ou atenuantes e os antecedentes do agente"  (relatório, peça 80) .  
Luiz Roberto Giugni, como presidente da Confederação Brasileira de Hipismo (CBH) , e gestor dos recursos públicos repassados, não comprovou "os obstáculos e as dificuldades" por ele eventualmente enfrentados, restringindo-se a fazer meras afirmações. Embora o voto condutor do Acórdão 1614/2022-TCU-Primeira Câmara, ora embargado, tenha mencionado o art. 20 da Lei de Introdução às normas do Direito Brasileiro (LINDIB) , no relatório que acompanhou a decisão, restou claro que foi avaliada a conduta do ex-gestor nos termos do art. 22 da mesma Lei.
Feitas essas considerações, cabe dar provimento parcial aos embargos de Luiz Roberto Giugni apenas com a finalidade de prestar os esclarecimentos acerca dos equívocos concernentes a alusão ao Ministério do Turismo e a menção equivocada ao art. 20 da LINDIB, quando deveria ter sido referenciado o art. 22 da Lei.
No que se refere ao "exercício do controle financeiro da Administração Pública", o TCU exerce, sim, esse tipo de controle no presente processo. Embora a CBH seja entidade de direito privado, uma vez transferido, à entidade privada, o múnus público da gestão de recursos federais, ela passa a ter a obrigação de prestar contas da execução desses recursos, nos termos do art. 70, parágrafo único, da Constituição Federal, submetendo-se à eventual responsabilização, em caso de irregularidades, conforme disposto no 7art. 1, inciso II, da CF/1988.
Não há falar, por conseguinte, em adoção de premissas e fatos alheios ao objeto do presente processo, tampouco em obscuridades na fundamentação da negativa de provimento dos recursos de reconsideração, ou desatendimento à garantia constitucional de fundamentação das decisões (art. 93, IX da Constituição Federal) que se desdobra no art. 69, inciso II, do RI/TCU.
Além disso, foi franqueada aos responsáveis a oportunidade de defesa em todas as fases processuais, sendo improcedente a alegação de violação ao direito à ampla defesa e ao contraditório, insculpido no art. 5º, inciso LV, da Constituição Federal.
Ante o exposto, conheço dos embargos de declaração, para dar provimento parcial àqueles opostos por Luiz Roberto Giugni, a fim de remeter-lhe os esclarecimentos feitos neste voto; e rejeito os embargos de declaração da Hípica Arujazinho Eireli, mantendo o mérito do acórdão recorrido. 
Esclareço à Luiz Roberto Giugni que o débito deve ser recolhido aos cofres do Comitê Olímpico Brasileiro (COB) , e a multa, aos cofres do Tesouro Nacional, nos exatos termos dos itens 9.3 e 9.4 do Acórdão 7656/2020-TCU-Primeira Câmara.
Voto por que o Tribunal acolha a minuta de acórdão que ora submeto à apreciação do colegiado.
TCU, Sala das Sessões, em 12 de julho de 2022.
WALTON ALENCAR RODRIGUES 
Relator